臺灣高等法院臺南分院刑事判決
111年度上訴字第758號
上  訴  人  
即  被  告  彭勝揚
選任辯護人  林冠廷律師（法扶律師）
上列上訴人因毒品危害防制條例等案件，不服臺灣臺南地方法院
110年度訴字第956號中華民國111年4月13日第一審判決（起訴案
號：臺灣臺南地方檢察署110年度偵字第16024號；移送併辦案號
：臺灣臺南地方檢察署110年度營偵字第2224號），提起上訴，
本院判決如下：
    主  文
上訴駁回。
    事實及理由
一、按民國110年6月16日修正公布、同月18日施行之刑事訴訟法
    第348條規定：「上訴得對於判決之一部為之。對於判決之
    一部上訴者，其有關係之部分，視為亦已上訴。但有關係之
    部分為無罪、免訴或不受理者，不在此限。上訴得明示僅就
    判決之刑、沒收或保安處分一部為之。」。查本案係於上開
    規定修正施行後之111年6月17日始繫屬於本院，此有臺灣臺
    南地方法院111年6月15日南院武刑日110訴956字第11100233
    27號函上所蓋本院收文戳章（見本院卷第3頁）存卷可稽，
    是本案上訴之效力及其範圍，應依現行刑事訴訟法第348條
    規定判斷，合先敘明。
二、原審於111年4月13日以110年度訴字第956號判決認定上訴人
    即被告（下稱被告）彭勝揚犯如原判決附表編號1至4「罪刑
    」欄所示之罪，各處如原判決附表編號1至4「罪刑」欄所示
    之刑，並定應執行刑為有期徒刑6年，且為相關沒收及追徵
    之諭知。被告於收受該判決正本後，以原判決量刑及定應執
    行刑不當為由提起上訴，並經本院當庭向被告及辯護人確認
    上訴範圍無訛（見本院卷第138頁），揆諸前開說明，被告
    顯僅就原判決關於量刑及定應執行刑部分提起上訴，至於原
    判決其他部分，均不予爭執，亦未提起上訴，而該量刑及定
    應執行刑部分與原判決事實、罪名、沒收及追徵之認定，依
    前開新修正之規定，可以分離審查，本院爰僅就原判決量刑
    及定應執行刑部分加以審理。
三、經本院審理結果，因被告僅就原判決關於量刑及定應執行刑
    部分提起上訴，業如前述，故本案犯罪事實、所犯法條、論
    罪、沒收及追徵部分之認定，均如第一審判決書所記載之事
    實、證據、論罪理由、沒收及追徵（如附件）。
四、被告上訴意旨略以：⑴本案被告所為雖有不當，請審酌被告
    年輕識淺，一時失慮致罹重典，本案之交易金額非鉅，被告
    所為核屬吸毒者間為求互通有無之販賣行為，其惡性及犯罪
　　情狀尚非嚴重；又被告已多次表達願意配合檢警辦案，並願
    意協助查辦毒品來源「阿猴」、「哥仔」，被告並已配合湖
    內分局作證並指認，也有告知承辦員警「阿猴」、「哥仔」
    之地址，被告對檢警查緝販毒犯罪、節省司法資源及社會治
    安之維護應有貢獻，犯後態度尚屬良好，本案被告所犯販賣
    第二級毒品罪之刑責應有罪責與處罰不相對應之情輕法重情
    事，原判決之量刑過重，請求依刑法第59條規定酌減其刑。
    ⑵被告於被查獲後已坦承毒品來源為「阿猴」、「哥仔」，
    然經原審向承辦檢警函詢，承辦檢警回函表示尚未發現「阿
    猴」、「哥仔」販毒事證，然本案業已經過一段時間，案情
    可能有相關進展，爰聲請再向臺灣臺南地方檢察署、高雄市
    政府警察局湖內分局函詢是否有因被告之供述，因而查獲毒
    品來源。⑶原判決之量刑及定應執行刑均屬過重，請求從輕
    量刑。
五、本件刑之加重減輕之說明：
　㈠累犯之說明：　
　⒈被告前因施用毒品案件，經原審法院以108年度簡字第1880號
    、108年度簡字第2971號刑事簡易判決分別判處有期徒刑3月
    確定，並經原審法院以108年度聲字第2318號裁定定應執行
    刑為有期徒刑5月確定，於109年3月24日縮刑期滿執行完畢
    等情，有臺灣高等檢察署臺南檢察分署111年度上蒞字第114
    1號檢察官補充理由書及所檢附之臺灣臺南地方檢察署執行
    指揮書電子檔紀錄、臺灣高等法院全國前案簡列表、原審法
    院108年度簡字第1880號、108年度簡字第2971號刑事簡易判
    決在卷可按（見本院卷第79-98頁），核與卷附臺灣高等法
    院被告前案紀錄表相符，復為被告及辯護人所不爭執（見本
    院卷第138、159頁），其於徒刑執行完畢5年以內，故意再
    犯本案有期徒刑以上之各罪，皆為累犯。
  ⒉依108年2月22日公布之司法院釋字第775號解釋意旨：刑法第
    47條第1項之累犯規定，不分情節一律加重最低本刑，不符
    憲法罪刑相當原則，牴觸憲法第23條之比例原則，有關機關
    應自解釋公布日起2年內修正之，於修正前，法院就該個案
    應依解釋意旨，裁量是否加重最低本刑等語。亦即在現行刑
    法第47條第1項累犯規定修正之前，法院仍得斟酌個案情形
    ，裁量是否加重最低本刑，並未完全排除累犯規定之適用。
    經查，檢察官於本案科刑辯論時，已說明被告前案犯施用毒
    品罪，5年內再犯本案販賣及轉讓毒品（禁藥）罪，由輕罪
    犯到重罪，顯見其刑罰反應力薄弱，以及再觸犯毒品相關之
    罪，應適用累犯規定加重其刑等語（見本院卷第160頁），
    且本院審酌被告上開所犯施用毒品案件已經實際入監執行，
    理應知所警惕，竟再犯本件販賣第二級毒品罪及轉讓禁藥罪
    ，足徵被告並未真正悛悔改過，守法意識不佳，刑罰反應力
    確屬薄弱，是本院裁量審酌後，認本案除販賣第二級毒品法
    定刑為無期徒刑部分依法不得加重外，爰各依刑法第47條第
    1項規定加重其刑。
　⒊本件檢察官起訴書雖主張被告構成累犯之事實，惟於原審審
    理時，就後階段應加重其刑之事項，並未具體指出證明方法
    ，原審係依職權調查結果，就本案依累犯規定加重其刑，然
    因原審是在最高法院刑事大法庭110年度台上大字第5660號
    裁定宣示前判決，基於預測可能性及法安定性之精神，上開
    裁定並無溯及既往之效力，自不能據此指摘原判決裁量有所
    不當，附此敘明。　
　㈡按「犯第4條至第8條之罪於偵查及歷次審判中均自白者，減
    輕其刑。」毒品危害防制條例第17條第2項定有明文。次按
    行為人轉讓同屬禁藥之第二級毒品甲基安非他命（未達法定
    應加重其刑之一定數量）予成年人（非孕婦），依重法優於
    輕法之原則，擇較重之藥事法第83條第1項轉讓禁藥罪論處
    ，如行為人於偵查及歷次審判中均自白，仍應適用毒品危害
    防制條例第17條第2項規定減輕其刑（最高法院109年度台上
    大字第4243號刑事裁定意旨參照）。查被告於偵查、原審及
    本院審理時均自白犯罪，有其偵審筆錄可按，其所犯如原判
    決附表編號1至4所示販賣第二級毒品、轉讓禁藥罪部分，均
    應依毒品危害防制條例第17條第2項規定減輕其刑。
  ㈢關於被告及其辯護人主張被告有供出毒品來源為綽號「阿猴
    」、「哥仔」，應適用毒品危害防制條例第17條第1項減免
    其刑規定云云。然查，被告固於警詢時供述其本案甲基安非
    他命之來源為綽號「哥仔」、「阿猴」之人，然經原審向臺
    灣臺南地方檢察署、高雄市政府警察局湖內分局查詢此情，
    經分別回覆稱：「本署現尚未因被告之供述查獲正犯或共犯
    」、「本案尚未因被告於警詢中之供述查出毒品來源」等情
    ，有臺灣臺南地方檢察署110年10月26日南檢文修110偵1602
    4字第1109066537號函、高雄市政府警察局湖內分局110年10
    月27日高市警湖分偵字第11072310100號函及原審公務電話
    紀錄存卷可查(見原審卷第109、111、301頁)；嗣經本院再
    次向臺灣臺南地方檢察署、高雄市政府警察局湖內分局查詢
    ，復經臺灣臺南地方檢察署、高雄市政府警察局湖內分局分
    別函覆稱：「本件尚未因被告之供述而查獲其毒品來源為『
    阿猴』、『哥仔』之情事。」、「本案未因被告供述而查獲其
    他正犯。」等節，亦據臺灣臺南地方檢察署111年6月29日南
    檢文修110偵16024字第1119045307號函、高雄市政府警察局
    湖內分局111年6月27日高市警湖分偵字第11171505800號函
    覆可考（見本院卷第69、73頁），是本案既然尚未因被告所
    供述之毒品來源而查獲正犯或共犯，自不合於毒品危害防制
    條例第17條第1項之要件，無從據該項規定減輕其刑。則被
    告再事爭執其有供出毒品來源云云，自難採信，其請求再次
    函詢前開分局，亦核無必要。
  ㈣被告無刑法第59條規定之適用：　
　　被告雖以前詞，請求依刑法第59條規定減輕其刑云云。惟按
    刑法第59條之酌量減輕其刑，必須犯罪另有特殊之原因與環
    境，在客觀上足以引起一般同情，認為即使予以宣告法定最
    低度刑期猶嫌過重者，始有其適用。其審酌事項固不排除刑
    法第57條所列舉10款事由，但仍以犯罪時有其特殊之原因與
    環境為必要，且應與其犯罪之情狀，二者比較衡量後，整體
    考量。被告所犯販賣第二級毒品罪，法定最輕本刑為有期徒
    刑10年，雖有累犯之加重事由，但其有如前述偵審中自白之
    減刑事由，依法先加後減後之處斷刑，已經降低，並無過苛
    情事，且其所圖者，為一己之私利，至於所陳所販賣之毒品
    數量、所圖獲利之金額非鉅以及始終坦承犯罪等等，亦非任
    何特殊情事，實無何足以引起一般人同情而顯可憫恕之情事
    ，僅能作為量刑審酌事由，按上說明，自無刑法第59條規定
    之適用。是被告及辯護人此部分之主張亦無理由。
  ㈤綜上，被告就所犯販賣第二級毒品罪（共3罪）及轉讓禁藥罪
    （1罪），因同時有刑之加重及減輕事由，均依法先加後減
    之（販賣第二級毒品法定刑為無期徒刑部分依法不得加重）
    。
六、上訴駁回之理由：
　㈠原審以被告罪證明確，適用相關規定，並審酌被告曾施用毒
    品，深知甲基安非他命戕害人體身心健康之鉅，亦明知持有
    、販賣甲基安非他命為政府嚴厲查禁之行為，仍不思戒慎行
    事，無視法令禁制，販賣甲基安非他命與他人牟利或轉讓甲
    基安非他命與他人施用，所為均有害他人身體健康，危害社
    會治安和善良秩序，更顯見其漠視政府防制毒品之政策與決
    心，殊屬不該。另衡酌被告各次販賣或轉讓與他人之甲基安
    非他命之數量及販賣毒品之所得，最終坦承犯行不諱之犯後
    態度。兼衡被告自陳學歷為高中肄業，入監前在工廠上班之
    智識程度、家庭生活狀況等一切情狀，分別量處如原判決附
    表編號1至4「罪刑」欄所示之刑。並考量被告犯行類型相關
    性而定應執行刑為有期徒刑6年。
  ㈡被告雖以前詞提起上訴，然查：⑴本件並無因被告之供述而查
    獲其毒品來源，所為亦無刑法第59條酌減其刑之適用，已如
    前述，被告主張其有供出毒品來源，並請求依刑法第59條規
    定酌減其刑，並無理由；⑵按量刑輕重，屬為裁判之法院得
    依職權自由裁量之事項，苟其量刑已以行為人之責任為基礎
    ，並斟酌刑法第57條各款所列情狀，在法定刑度內，酌量科
    刑，無顯然失當或違反公平、比例及罪刑相當原則者，亦無
    偏執一端，致明顯失出失入情形，即不得指為違法。查原判
    決已經詳細記載量刑審酌各項被告犯罪情節及犯罪後態度等
    一切情狀，予以綜合考量，在法定刑內科處其刑，尚屬妥適
    ；且原判決業已就被告有刑法第47條第1項、毒品危害防制
    條例第17條第2項等刑之加重減輕事由規定之適用，然無毒
    品危害防制條例第17條第1項、刑法第59條規定適用等旨說
    明綦詳。準此，原審於量刑時既已將上開加重減刑事由均予
    以考量在內，且所處刑度亦與罪刑相當原則及比例原則無悖
    ，是被告之上訴，係對原判決量刑職權之適法行使，任意指
    摘，亦屬無據。從而，本件被告之上訴，並無理由，應予駁
    回。
據上論結，應依刑事訴訟法第368條，判決如主文。
本案經檢察官孫昱琦提起公訴及移送併辦，檢察官葉耿旭到庭執
行職務。
中　　華　　民　　國　　111 　年　　8 　　月　　31　　日
                  刑事第一庭    審判長法  官  陳連發
                                      法  官  洪榮家   
                                      法  官  何秀燕
以上正本證明與原本無異。
如不服本判決應於收受送達後20日內向本院提出上訴書狀，其未
敘述上訴理由者，並得於提起上訴後20日內向本院補提理由書（
均須按他造當事人之人數附繕本）「切勿逕送上級法院」。
　　　　　　　　　　　　　　　　　　　書記官  翁心欣
中　　華　　民　　國　　111 　年　　8 　　月　　31　　日

附錄本案論罪科刑法條：
毒品危害防制條例第4條
製造、運輸、販賣第一級毒品者，處死刑或無期徒刑；處無期徒
刑者，得併科新臺幣三千萬元以下罰金。
製造、運輸、販賣第二級毒品者，處無期徒刑或十年以上有期徒
刑，得併科新臺幣一千五百萬元以下罰金。
製造、運輸、販賣第三級毒品者，處七年以上有期徒刑，得併科
新臺幣一千萬元以下罰金。
製造、運輸、販賣第四級毒品者，處五年以上十二年以下有期徒
刑，得併科新臺幣五百萬元以下罰金。
製造、運輸、販賣專供製造或施用毒品之器具者，處一年以上七
年以下有期徒刑，得併科新臺幣一百五十萬元以下罰金。
前五項之未遂犯罰之。
藥事法第83條
明知為偽藥或禁藥，而販賣、供應、調劑、運送、寄藏、牙保、
轉讓或意圖販賣而陳列者，處七年以下有期徒刑，得併科新臺幣
五千萬元以下罰金。
犯前項之罪，因而致人於死者，處七年以上有期徒刑，得併科新
臺幣一億元以下罰金；致重傷者，處三年以上十二年以下有期徒
刑，得併科新臺幣七千五百萬元以下罰金。
因過失犯第一項之罪者，處二年以下有期徒刑、拘役或科新臺幣
五百萬元以下罰金。
第一項之未遂犯罰之。